【裁判字號】    99,上,123
【裁判日期】    990531
【裁判案由】    異議之訴
【裁判全文】
臺灣高等法院民事判決                   99年度上字第123號
上  訴  人  信捷科技有限公司
法定代理人  乙○○
訴訟代理人  薛松雨律師
            王玫珺律師
            林佳薇律師
被上訴人    傑豹通訊股份有限公司
法定代理人  丙○○
上列當事人間異議之訴事件，上訴人對於中華民國98年12月23日
臺灣板橋地方法院98年度訴字第2219號第一審判決提起上訴，本
院於99年5月19日言詞辯論終結，判決如下：
    主  文
原判決廢棄。
被上訴人在第一審之訴駁回。
第一、二審訴訟費用由被上訴人負擔。
    事實及理由
一、被上訴人主張：伊向原法院聲請對訴外人富群儀電工業有限
    公司（下稱富群儀電公司）之財產為假扣押，原法院以98年
    度司執全字第1286號案件受理。因富群儀電公司對於上訴人
    有貨款新台幣（下同）214萬元之債權存在，經原法院發函
    執行扣押上訴人應付富群儀電公司之貨款。詎上訴人竟具狀
    表示富群儀電公司對之已無任何債權存在，無從扣押，而聲
    明異議，顯與事實不符。爰依強制執行法第120條規定提起
    本訴，請求確認富群儀電公司對上訴人有214萬元之債權存
    在。
    原審為被上訴人全部勝訴之判決。其於本院答辯聲明：上訴
    駁回。
二、上訴人則以：伊固於98年5月5日向富群儀電公司訂購「整套
    式電容器組」，並於同年月18、20、24日開立發票3紙予富
    群儀電公司，惟因富群儀電公司未依約於同年5月26日交付
    貨物，迭經催告猶未履行，伊乃於98年6月9日解除前開訂購
    契約，並於同年7月1日辦理銷貨退回事宜。故97年7月21日
    執行法院核發執行命令時，伊與富群儀電公司確無任何債權
    債務關係存在等語，資為抗辯。其上訴聲明：(1)原判決廢棄
    。(2)被上訴人在第一審之訴駁回。
三、上訴人於98年5月5日向富群儀電公司訂購整套式電容器組，
    訂單金額為214萬元，約定於同年月26日交付貨品。富群儀
    電公司開立發票日期分別為98年5月18日、同年月20日、同
    年月24日，銷售金額分別為68萬元、78萬元、68萬元之發票
    3 紙予上訴人。原執行法院依被上訴人聲請於98年7月21日
    以板院輔98司執全字第1286號執行命令，禁止富群儀電公司
    在350萬元及執行費用2萬8000元範圍內收取對上訴人之設備
    、工程、維修及全部為付款貨款債權或其他處分，亦禁止上
    訴人對富群儀電公司清償。上訴人於98年9月17日具狀陳報
    其與富群儀電公司間並無任何債權關係存在。此為兩造所不
    爭執（見本院卷第10頁），有訂購單、發票為證（見原審卷
    第6、7頁），並據本院依職權調閱臺灣板橋地方法院98年度
    司執全字第1286號卷宗查明無訛。
四、被上訴人主張上訴人曾向富群儀電公司訂購214萬元之貨物
    ，固據提出訂購單、發票為佐（見原審卷第6、7頁），並為
    上訴人所不爭執（見本院卷第10頁）。惟上訴人辯稱因富群
    儀電公司未依約交貨，該買賣契約業經伊依法解除等語，並
    提出98年6月9日協議書乙紙為證。查該協議書記載：「茲有
    關甲方（即上訴人）開立訂購單向乙方（即富群儀電公司）
    訂購材料一批，訂購編號A00000000，因乙方未依訂單約定
    於98年5月26日交貨，經甲方催告猶未履行，甲方因無條件
    取消此訂單，乙方絕無異議。」（見本院卷第12頁），觀其
    所載訂單編號與被上訴人所提訂購單記載「訂購編號A00000
    000」相符（見原審卷第6頁）。且證人即富群儀電公司負責
    人甲○○於本院證稱上訴人有向富群儀電公司訂購前開貨物
    ，原訂交期為98年5月26日，但因當時富群儀電公司已經發
    生嚴重財務危機，沒有資金去購買所需材料，故無法出貨予
    上訴人。上訴人要求解除合約，故伊代表富群儀電公司與上
    訴人簽訂上揭協議書，取消該次訂購。伊公司與客戶一般都
    是月結，結算日為25日，如果發票日記載在當月25日後，就
    要隔月才能拿到貨款。因當時富群儀電公司很缺錢，所以伊
    商請上訴人同意先開發票，以便儘速取得貨款，這是伊提前
    開立發票之原因。後來因富群儀電公司沒有交貨，上訴人本
    來就有權利扣款，伊到上訴人公司洽談，上訴人體諒富群儀
    電公司經營困難，願意解除契約，所以才簽訂前開協議書等
    語（見本院卷第26至29頁）。證人即富群儀電公司主任丁○
    ○亦證稱富群儀電公司自98年1月起即未發給伊薪水，富群
    儀電公司至少積欠廠商500萬元，另尚有積欠員工薪資未發
    等語（見本院卷第27頁），核與證人甲○○所述相吻。足證
    上訴人辯稱系爭買賣契約因富群儀電公司未依約交貨，業經
    合法解除等語，堪予信實。
五、系爭買賣契約既經解除，富群儀電公司對上訴人即無214萬
    元貨款債權可言。從而，被上訴人請求確認富群儀電公司對
    上訴人有214萬元之債權存在，洵屬無據，應予駁回。原審
    為被上訴人勝訴之判決，容有未洽。上訴意旨指摘原判決不
    當，求予廢棄改判，為有理由。自應由本院予以廢棄改判，
    如主文第2項所示。
六、據上論結，本件上訴為有理由，依民事訴訟法第450條、第
    78條，判決如主文。
中    華    民    國    99    年    5     月    31    日
                    民事第一庭
                        審判長法  官  張耀彩
                              法  官  林金吾
                              法  官  盧彥如
正本係照原本作成。
如不服本判決，應於收受送達後20日內向本院提出上訴書狀，其
未表明上訴理由者，應於提出上訴後20日內向本院補提理由書狀
（均須按他造當事人之人數附繕本）上訴時應提出委任律師或具
有律師資格之人之委任狀；委任有律師資格者，另應附具律師資
格證書及釋明委任人與受任人有民事訴訟法第466條之1第1項但
書或第2項（詳附註）所定關係之釋明文書影本。
中    華    民    國    99    年    6     月    1     日
                              書記官  鄭兆璋
附註：
民事訴訟法第466條之1（第1項、第2項）：
對於第二審判決上訴，上訴人應委任律師為訴訟代理人。但上訴
人或其他法定代理人具有律師資格者，不在此限。
上訴人之配偶、三親等內之血親、二親等內之姻親，或上訴人為
法人、中央或地方機關時，其所屬專任人員具有律師資格並經法
院認為適當者，亦得為第三審訴訟代理人。

司法院資訊處製作；財團法人民間司法改革基金會備份。
